臺灣高等法院民事判決　　　　　　　　　　　　　　　九十二年度上字第九五四號
　　上　訴　人　乙○○
　　　　　　　　甲○○
　　右二人共同
　　訴訟代理人　吳妙白律師
　　被　上訴人　怡盛保全股份有限公司
　　法定代理人　黃平璋
　　訴訟代理人　鍾志宏律師
　　複　代理人　楊山池律師
右當事人間損害賠償事件，上訴人對於中華民國九十二年八月五日臺灣新竹地方法院
九十二年度訴字第五二六號第一審判決提起上訴，經本院於九十二年三月十日言詞辯
論終結，判決如左：
    主    文
上訴駁回。
第二審訴訟費用由上訴人負擔。
    事      實
甲、上訴人方面：
一、聲明：
    (一)原判決廢棄。
    (二)右廢棄部分，被上訴人應給付上訴人乙○○新臺幣（下同）二百八十二萬零一
      百二十六元及給付上訴人甲○○二百八十一萬二千四百六十一元，並均自起訴
      狀繕本送達翌日起至清償日止，按年息百分之五計算之利息。
    (三)第一、二審訴訟費用均由被上訴人負擔。
    (四)上訴人願供擔保，請准宣告假執行。
二、陳述：除與原判決記載相同者外，補稱略以：
    (一)被上訴人之受僱人宋三良確實係在執行被上訴人公司職務中肇事，致上訴人之
      子陳丁立死亡：
      1.宋三良於本件車禍所涉公共危險案件偵查中，供稱在九十年三月二十一日晚
        上十一時左右，向李岳奇借車返回公司拿資料，而到達被上訴人新竹分公司
        停留一段時間後，於翌日凌晨一時餘許駕該車往新竹市區方向行駛，在一時
        四十三分許肇事。宋三良既返回被上訴人公司拿查控各哨點保全人員執勤正
        常與否之各哨點保全人員聯絡電話，而且在公司停留近二個小時，足見宋三
        良於本件事故發生時仍在執行勤務中。如宋三良已下班而非在執行職務，何
        以借李岳奇之新車回公司拿查哨點保全人員聯絡電話後，仍在公司停留二個
        多小時左右？依經驗法則，宋三良若非處理業務豈會如此。宋三良嗣後在其
        負責督導之新竹市區行車半小時餘，據宋三良稱，當日聚餐地點與公司距離
        很近，宋三良如係將車開回返還李岳奇僅需數分鐘，何需在市區駕駛車輛半
        小時餘？可見肇事當日宋三良係開車巡視新竹地區之哨點執行其督導勤務。
      2.宋三良執行職務之時間並非如被上訴人所稱之上午七點至下午七點，而是不
        固定，且常至深夜，否則何需為處理勤務而睡在公司？證人朱銘祥於宋三良
        所涉業務過失刑事案件審理中，於原法院證稱在車禍發生後，常於晚上八時
        、十時、十一時電話聯絡宋三良談和解時，宋三良常告稱其在工作，足證宋
        三良執行勤務常至深夜。宋三良於本件事發後，在九十年十二月五日凌晨一
        時四十五分，又酒醉駕駛被上訴人公司之勤務車由新竹出發欲前往台北（被
        上訴人總公司在台北，宋三良係開公司勤務車由新竹分公司前往台北總公司
        ），足見宋三良之勤務時間係至凌晨。依被上訴人所稱，公司員工下班後即
        將車輛交接，宋三良如非尚在執行職務，凌晨一時四十分許何以仍駕駛被上
        訴人之車輛由新竹前往台北？被上訴人在宋三良駕駛執照已被扣押不得駕車
        之情形下，仍將勤務車交付宋三良使用，足認被上訴人對受僱人之執行職務
        未盡監督之注意義務。
      3.宋三良於原法院陳稱：因為其沒有車，所以公司勤務車給其使用，其下班後
        還是可以使用該輛勤務車云云。然，被上訴人於答辯狀載稱宋三良下班時必
        須將執勤之勤務車交接，可見宋三良所言不實在。保全公司業務特殊，為辨
        明是否保全人員執行勤務，保全人員於執行業務中始穿著制服且必定要穿制
        服，於下班後則換下制服而著便服。宋三良為卸免車主李岳奇及雇主被上訴
        人之責任，故為虛偽不實之陳述，不足採信。宋三良事發日前夕，係在上班
        中途由上訴人主管李岳奇邀其與客戶為業務應酬喝酒，而於酒醉時經主管洪
        維良指示駕車回公司拿資料而發生本件車禍，被上訴人之主管於下屬酒醉駕
        車有危險情形下，仍指示下屬駕車以致發生車禍致陳丁立死亡，被上訴人公
        司就本件車禍具有過失，且被上訴人任由受僱人宋三良於上班時間餐敘飲酒
        駕車以致肇事，被上訴人係未盡僱用人監督受僱人職務執行之注意義務。
      4.洪維良如未叫宋三良回公司拿資料而肇事，何以在陳丁立之主管鍾立德找車
        主李岳奇時，會與李岳奇同往？何以多達六次與宋三良至上訴人家中？且在
        刑事庭及和解中均陪同宋三良？鍾立德未於刑事庭提及洪維良，係因刑事庭
        法官未為詢問。保全公司之勤務人員至各哨點督導係駕車執行職務，宋三良
        於勤務期間之駕車行為屬被上訴人事業之性質及使用工具或方法，原法院認
        定無民法第一百九十一條之三規定之適用，有欠妥當。
乙、被上訴人方面：
一、聲明：
    (一)上訴駁回。
    (二)如受不利判決，請准供擔保宣告免為假執行。
二、陳述：除與原判決記載相同者外，補稱略以：
    (一)被上訴人於九十三年一月十五日變更名稱為「怡盛保全股份有限公司」，依法
　聲明承受訴訟。
    (二)訴外人宋三良於本件車禍肇事時並非執行職務，被上訴人無須負連帶賠償責任
    ：
　    上訴人舉訴外人宋三良於九十年十二月五日凌晨一時四十五分又因酒醉駕車遭
      警查獲（即台灣桃園地方法院檢察署九十一年度偵字第二五三七號）欲證宋三
      良執勤時間非僅至晚間七時。惟，當時宋三良並非執行職務中，此觀宋三良九
      十年十二月五日警訊筆錄甚明。且宋三良所使用之車輛本即供其通勤使用，宋
      三良事後仍駕駛車輛之事實，無法證明宋三良於本件事發時係執行職務。
　  (三)民法第一百九十一條之三的立法理由係謂「近代企業發達，科技進步，人類工
      作或活動之方式及其使用之工具與方法日新月異，伴隨繁榮而產生危險性之機
  　　會大增。如有損害發生，而須由被害人證明經營一定事業或從事其他工作或活
      動之人有過失，被害人將難獲得賠償機會，實為社會不公平現象。且鑑於：1.
      從事危險事業或活動者製造危險來源；2.僅從事危險事業或活動者於某種程度
      控制危險；3.從事危險事業或活動者因危險事業或活動而獲取利益，就此危險
      所生之損害負賠償之責，係符合公平正義之要求。為使被害人獲得周密之保護
      ，凡經營一定事業或從事其他工作或活動之人，對於因其工作或活動之性質或
      其他使用之工具或方法有生損害於他人之危險（例如工廠排放廢水或廢氣、筒
      裝瓦斯廠裝填瓦斯、爆竹廠製造爆竹、舉行賽車活動、使用炸藥開礦、開山或
      燃放焰火），對於他人之損害，應負損害賠償責任」。本件係因宋三良駕車肇
      事所造成上訴人之損害，與民法第一百九十一條之三之立法意旨並不相符。
    理      由
一、被上訴人於九十三年一月十五日變更名稱為「怡盛保全股份有限公司」，有公司
    變更登記表影本附於本院卷第一五七頁可佐，其聲明承受訴訟，尚無不合。
二、上訴人起訴主張：
    訴外人宋三良係被上訴人之外勤勤務主任，乃被上訴人之受僱人，平日需駕車至
    各地督導勤務，係以駕駛為其附隨業務，於九十年三月二十一日晚間九時至十時
    止，身著被上訴人公司保全制服，駕駛被上訴人之勤務車前往，與公司主管李岳
    奇、洪維良等在新竹市公道五附近海產店和公司客戶飲酒，宋三良在該店飲用二
    瓶啤酒，已達酒醉之狀態，宋三良之主管洪維良明知宋三良酒醉不得駕車，竟指
    示宋三良返回被上訴人新竹分公司（位於新竹市○○路六七號七樓）拿取被上訴
    人各哨點人員電話資料，宋三良乃駕駛向李岳奇借得之自用小客車，沿新竹市○
    ○路往光復路方向，途經忠孝東路、東光路口，應注意遵守燈光號誌減速慢行與
    在市區道路行車時速不得超過四十公里及隨時注意車前狀況，並隨時採取必要安
    全措施之義務，詎宋三良因酒醉駕車疏未注意，竟以時速六十公里超速疾駛並闖
    紅燈，致撞擊上訴人之子陳丁立所騎乘、沿新竹市○○路往東光陸橋方向行駛之
    重機車，致陳丁立左側肋骨骨折及氣胸呼吸衰竭，經送醫急救不治，於同日三時
    二十分死亡。上訴人乙○○、甲○○為受害人陳丁立之父、母，陳丁立對上訴人
    二人負有法定扶養義務，依八十八年台南市平均每人年消費支出為十七萬四千五
    百九十八元，依霍夫曼計算法扣除中間利息，乙○○得請求扶養費三百萬八千五
    百二十元，甲○○得請求扶養費三百五十一萬七千四百元（上訴後減縮請求，乙
    ○○部分為七十五萬二千一百三十元，甲○○為八十七萬九千三百五十元）。上
    訴人二人辛苦養育陳丁立成人接受高等教育，前途無量，且陳丁立生前侍父母至
    孝，並為家人生計支柱，於今僅二十四歲即因車禍喪生，乙○○、甲○○突然喪
    失愛子，精神上遭受重創，痛苦甚鉅，各請求精神慰撫金二百萬元。又乙○○為
    陳丁立支出之殯葬費共計二十六萬九千七百七十元，亦得向被上訴人請求給付。
    上訴人與本件連帶債務人宋三良成立和解，宋三良除上訴人已領取之強制汽車理
    賠金一百四十萬元外，願再給付上訴人三百二十萬元。連帶債務人之被上訴人及
    宋三良應平均分擔義務，則宋三良與被上訴人就上訴人請求賠償金額各分擔二分
    之一，即各分擔乙○○請求額二百六十三萬九千一百四十五元、甲○○請求額二
    百七十五萬八千七百元。上訴人與宋三良和解，免除其一人之債務額為七十九萬
    七千一百八十五元，又上訴人目前除領取強制汽車保險理賠金一百四十萬元外，
    宋三良就上開和解已給付及法院扣押共一百三十三萬三千七百七十八元，尚有一
    百八十六萬六千二百二十二元未清償。則被上訴人僅能就上開已清償部分及免除
    部分免責。
三、被上訴人則以：
    車禍發生時間屬下班時間，宋三良當時並非為被上訴人執行職務，自無民法第一
    百八十八條第一項之適用。刑事判決雖以宋三良當時身著被上訴人公司制服而逕
    認當時宋三良係執行職務中，惟是否執行職務應以宋三良當時所作何事論之，而
    非以其身穿衣物論定。宋三良所使用之車輛本即供其通勤使用，宋三良事後仍駕
    駛車輛之事實，無法證明宋三良於本件事發時係執行職務等語，資為抗辯。
四、兩造不爭執之事實：
    (一)訴外人宋三良於本件事故發生時為被上訴人之受僱人。
    (二)宋三良平日需駕車至各地督導勤務，於九十年三月二十一日晚間九時至十時止
      ，身著被上訴人公司之保全制服、駕駛被上訴人之勤務車，至新竹市公道五附
      近海產店，與公司主管李岳奇、洪維良等在該處與公司客戶飲酒，宋三良在該
      店飲用二瓶啤酒後，因欲返回位於新竹市○○路六七號七樓公司拿取物品，而
      向李岳奇借得其自用小客車，宋三良飲酒後吐氣所含酒精成分每公升為零點四
      四毫克，依法係不得駕車，仍以時速六十公里沿新竹市○○路往光復路方向行
      駛，於翌日凌晨一時四十三分許，途經忠孝東路、東光路口時，與沿新竹市○
      ○路行駛由上訴人之子陳丁立騎乘之重機車相撞，致陳丁立所騎乘之機車倒地
      ，陳丁立受有頭部鈍力損傷、左側肋骨、骨折及氣胸之傷害，經送醫急救，於
      九十年三月二十二日三時二十分許不治死亡，宋三良所涉刑事案件，經原法院
      依業務過失致死罪判處有期徒刑一年，緩刑三年確定（原法院九十一年度交訴
      字第六一號）。
四、兩造之爭點：
    (一)宋三良駕車肇事時，是否仍在執行被上訴人公司之職務，被上訴人是否應負民
      法第一百八十八條之僱用人連帶賠償責任？
    (二)上訴人依民法第一百九十一條之三規定請求，有無理由？
五、兩造爭點之判斷：
    (一)宋三良駕車肇事時，是否仍在執行被上訴人公司之職務？
      1.按受僱人因執行職務，不法侵害他人之權利者，由僱用人與行為人連帶負損
        害賠償責任。民法第一百八十八條第一項定有明文。而民法第一百八十八條
        第一項所謂受僱人因執行職務不法侵害他人之權利，不僅指受僱人因執行其
        所受命令，或委託之職務自體，或執行該職務所必要之行為，而不法侵害他
        人之權利者而言，即受僱人之行為，在客觀上足認為與其執行職務有關，而
        不法侵害他人之權利者，就令其為自己利益所為亦應包括在內。（最高法院
        四十二年台上字第一二二四號判例參照）。民法第一百八十八條第一項所謂
        由僱用人與行為人（即受僱人）連帶負損害賠償責任，係指受僱人不法侵害
        他人之權利，在客觀上足認與執行職務有關者而言，故如受僱人因非與執行
        職務有關之行為不法侵害他人之權利時，殊無適用該條項令僱用人連帶負損
        害賠償責任之餘地。民法第一百八十八條第一項所加於僱用人之連帶賠償責
        任，以其受僱人因執行職務所加於他人之損害為限，若受僱人因個人之犯罪
        行為而害及他人之權利者，即與該條項規定之責任要件不符，殊無該他人據
        以請求連帶賠償餘地。（最高法院四十九年度台上字第一四六九號判決參照
        ）。刑法上所謂業務，係指個人基於其社會地位繼續反覆所執行之事務，其
        主要部分之業務固不待論，即為完成主要業務所附隨之準備工作與輔助事務
        ，亦應包括在內。（最高法院七十一年台上字第一五五○號判例參照）。依
        上開實務見解可知，刑法「業務」之概念核與民法第一百八十八條「執行職
        務」之意涵不同，且業務之涵攝範圍較執行職務寬廣，是在刑事判決中雖認
        定當事人為從事業務之人，並不當然於行為時，當事人即係處於執行職務中
        ，合先敘明。
      2.上訴人主張係被上訴人公司之主管洪維良於肇事前指示宋三良回公司拿取資
        料，而宋三良於拿完資料自公司出來時發生本件車禍，故宋三良肇事時係在
        執行職務中等情，為被上訴人所否認。經查：
        (1)宋三良於事發後在刑事案件偵查中及原法院刑事庭審理時，均未曾提及其
          回公司拿電話紀錄，係因受到洪維良之指示，核與洪維良在原法院之證詞
          相符（原審訴字卷第一九七頁）。證人鍾立德（即被害人陳丁立之公司主
          管）雖於原法院審理時，證稱（問：你和宋三良、李岳奇、洪維良見過幾
          次面）「第一次是在南門醫院的門口碰到」（問：當時有和他們談話嗎？
          ）「在南門醫院的時候宋三良說是被害人闖紅燈，第二次碰面是隔天在東
          勢派出所，當時也是他們三人，但是沒有交談，後來隔了兩、三天之後，
          我們知道被告公司也是我們的保全，我就請負責保全的人去請李岳奇到公
          司來，因為我們當時知道他是車主，我想瞭解宋三良當時在那麼晚的時候
          為何還開車，李岳奇說當天是主管叫他回去拿資料，李岳奇沒有說主管是
          誰，這次洪維良也有和李岳奇一起來公司」（前述卷第二○一頁，九十二
          年七月八日筆錄）。然，上訴人 (刑事案件之告訴人）及訴訟代理人吳妙
          白律師（即刑事案件告訴代理人）於刑事案件審理時，一再提出書狀主張
          案發當時係被上訴人公司主管（指洪維良）指示宋三良回公司拿資料，因
          為被上訴人之負責人不理不睬，上訴人希望被上訴人能依附帶民事賠償談
          民事和解，並請求訊問證人鍾立德（台灣新竹地方法院九十一年度交訴字
          第六一號刑事卷第六三、七二、八六頁）。刑事庭法官依上訴人之聲請訊
          問證人鍾立德：「事故發生你有無到現場」，答：「事故發生的時候，南
          門綜合醫院通知我到現場去，我到現場去知道病人在急救但已經無生命跡
          象，當時被告在場穿保全制服，還有一位洪主任身著西裝，還有一位他們
          的員工穿保全制服，當時是在急診室外面」；問：「你當時有無跟保全公
          司的人交談」，答：「無」；問：「你有無聽到他們公司人員稱，這件是
          開何人的車子肇事？」，答：「事發後第二天，我有請我們的人事室通知
          洪主任及李岳奇到我們公司瞭解這件事情‧‧‧不記得當時是洪主任或是
          李岳奇說，當天是他們公司與旺宏公司的人一起聚餐，當天九點多的時候
          我有到警局，嘉祥襄理有承諾要給被害人撫卹，當時沒有提到何人過失的
          問題」等語（前揭卷第一○四反面、一○五頁，九十一年十月十五日筆錄
          ）。相較證人鍾立德此二次之證言，自以刑事案件審理時距離事發時間較
          近，印象較為深刻，亦較接近事實。即鍾立德與李岳奇、洪維良碰面時，
          並未提到何人過失的問題。況依鍾立德在原法院之證詞，李岳奇說事發前
          是主管要宋三良回公司拿資料，當時洪維良也在場，衡情李岳奇既與洪維
          良一起前往致哀，不致當著洪維良的面指摘洪維良的不是。故鍾立德在原
          法院之證詞，應係上訴人未能在刑事案件審理中與被上訴人達成民事和解
          之合意，鍾立德基於愛護陳丁立之立場所為之偏袒之詞。鍾立德既於刑庭
          法官訊問時表明「當時沒有提到何人過失的問題」，上訴人猶主張係因法
          官未問及云云，自非可採。何況，上訴人於刑事案件請求傳訊鍾立德到庭
          作證之目的，即在於證明係洪維良指示宋三良駕車回公司拿資料，告訴代
          理人既未請求法官訊問，自係因鍾立德之證詞已極為明確之故。又，洪維
          良既為宋三良事發當時之主管，洪維良陪同宋三良洽談和解事宜，於公於
          私均不違常情，上訴人執此作為係洪維良指示宋三良回被上訴人公司拿電
          話簿之證據，實無理由。
        (2)按「原告就其主張之事實，不能為確切之證明者，除法院因有必要，得依
          職權調查證據而得心證外，不得僅以其主張與社會一般常情相合為理由，
          認該未經證明之事實為真實，而為有利於原告之判決。」（最高法院五七
          年度台上字第六一二號判決參照）。「民事訴訟法第二百八十二條固規定
          ，法院得依已明瞭之事實，推定應證事實之真偽，惟其推定仍應本法院之
          自由心證，應用經驗定則為之，倘已明瞭之事實，與應證事實間，互無因
          果，亦無主從或互不相容之關係時，自不得為此項事實之推定。」（最高
          法院七十六年度台上字第七二八號判例）。「認定事實應憑證據，法院採
          為認定事實之證據，必於訟爭事實有相當之證明力者而後可，若一種事實
          得生推定證據之效力者，亦必於現行法規有根據，即於現行法規所明認者
          而後可，斷不能以單純論理為臆測之根據，而就訟爭事實為推定判斷。」
          （最高法院九十二年度台上字第一九八五號判決參照）。上訴人執「宋三
          良回公司拿電話簿係為督導勤務之用，回公司停留二小時，自公司出發在
          新竹市區行駛半小時餘，在九十年十二月五日凌晨一時四十五分駕駛公司
          車輛行駛在高速公路，證人朱銘祥稱聯絡宋三良時，宋三良告以晚上十一
          時仍在工作」等情，作為宋三良在事發當時仍在執行被上訴人公司職務之
          證據。惟，宋三良回被上訴人公司拿電話簿與督導勤務無必然之關係；而
          在公司停留或在市區駕駛多久，與是否在執行督導勤務之工作亦不能劃上
          等號；至於宋三良告知證人朱銘祥其尚在工作，有可能係明知朱某要求和
          解所為之推托之詞，不能盡信；至於本件事發之後，宋三良在凌晨仍使用
          被上訴人公司之車輛，更不能證明本件事發時，宋三良是否在執行職務。
        (3)上訴人主張宋三良之上班時間並非如被上訴人抗辯之上午七時至下午七時
          ，而係至深夜云云。然，如上訴人之主張可採，則宋三良之正常上班時間
          究應至幾點？或者如上訴人訴訟代理人於原法院所主張之沒有時間限制（
          原審卷第一二八頁），易言之，難道二十四小時均屬於上班時間？未免不
          合情理。宋三良固然證稱有時下班以後也會去督導勤務，如果份內事未做
          完而睡在公司等語（前揭卷第一二三、一二八頁），此應屬個人工作之態
          度，仍無礙於依被上訴人之規定，宋三良上班時間為十二小時之認定。
        (4)宋三良事發當時雖身著制服，然其每天上班均會身著制服，下班後亦係身
          著制服回家，且發生事故當時，宋三良並非駕駛公司之勤務車，故倘認身
          著制服者即係執行職務，則規定上班時身著制服之公司行號，於下班後可
          能亦身著制服從事其他社交活動，而於下班後之私人活動而肇事，僅因身
          著制服即認係執行職務，而該公司即須負僱用人之連帶責任，顯過於擴張
          雇用之責任。
      3.綜上所述，上訴人未能舉證證明宋三良於肇事時尚在執行被上訴人之職務，
        宋三良下班後酒醉駕車之不法行為，非被上訴人所能監督，上訴人請求被上
        訴人依民法第一百八十八條第一項規定，負連帶賠償責任，尚屬無據。
    (二)上訴人依民法第一百九十一條之三規定請求，並無理由：
　    民法第一百九十一條之三的立法理由係謂「近代企業發達，科技進步，人類工
      作或活動之方式及其使用之工具與方法日新月異，伴隨繁榮而產生危險性之機
  　　會大增。如有損害發生，而須由被害人證明經營一定事業或從事其他工作或活
      動之人有過失，被害人將難獲得賠償機會，實為社會不公平現象。且鑑於：1.
      從事危險事業或活動者製造危險來源；2.僅從事危險事業或活動者於某種程度
      控制危險；3.從事危險事業或活動者因危險事業或活動而獲取利益，就此危險
      所生之損害負賠償之責，係符合公平正義之要求。為使被害人獲得周密之保護
      ，凡經營一定事業或從事其他工作或活動之人，對於因其工作或活動之性質或
      其他使用之工具或方法有生損害於他人之危險（例如工廠排放廢水或廢氣、筒
      裝瓦斯廠裝填瓦斯、爆竹廠製造爆竹、舉行賽車活動、使用炸藥開礦、開山或
      燃放焰火），對於他人之損害，應負損害賠償責任」。本件係因宋三良駕車肇
      事造成被害人陳丁立死亡，且肇事駕駛之車輛非屬被上訴人所有，被上訴人乃
      保全公司，負責維護公司行號或一般住家環境安全之維護及管理，尚難認此事
      業之性質或使用之方法有損害他人危險，若謂使用車輛有生損害他人之危險，
      任何一種事業，均有可能在此法律條文規範範圍，顯非立法之本旨。上訴人此
      部分之主張，亦非可採。
    (三)本件既無法證明訴外人宋三良於案發時係在執行職務當中，亦無事證可資證明
      被上訴人對被害人陳丁立有何故意或過失之侵權行為，則被上訴人自無侵權責
      任可言。
六、綜上所述，上訴人之主張為不足採，被上訴人抗辯尚屬可信。是則上訴人執此主
    張被上訴人應負侵權行為責任云云，自屬無據。從而，上訴人乙○○、甲○○主
    張本於民法第一百八十條第一項、第一百九十一條之三規定，請求被上訴人分別
    給付二百八十二萬零一百二十六元、二百八十一萬二千四百六十一元及遲延利息
    為無理由，不應准許。其假執行之聲請亦失所附麗，應併予駁回。原審為上訴人
    敗訴之判決，及駁回其假執行之聲請，並無不合。上訴意旨指摘原判決不當，求
    予廢棄改判，為無理由，應予駁回。
七、本件事證已臻明確，兩造其餘攻擊防禦方法，經審酌後，或與本件無涉，或與判
    決結果不生影響，毋庸一一論列。
八、據上論結，本件上訴為無理由，依民事訴訟法第四百四十九條第一項、第七十八
    條、第八十五條第一項前段，判決如主文。
中　　　華　　　民　　　國　　九十三　　年　　　三　　　月　  二十四　　日
                              民事第三庭
                                  審判長法  官  吳  謙  仁
                                        法  官  魏  大  喨
                                        法  官  蘇  瑞  華
正本係照原本作成。
如不服本判決，應於收受送達後二十日內向本院提出上訴書狀，其未表明上訴理由者
，應於提出上訴後二十日內向本院補提理由書狀（均須按他造當事人之人數附繕本）
上訴時應提出委任律師或具有律師資格之人之委任狀；委任有律師資格者，另應附具
律師資格證書及釋明委任人與受任人有民事訴訟法第四百六十六條之一第一項但書或
第二項（詳附註）所定關係之釋明文書影本。
中　　　華　　　民　　　國　　九十三　　年　　　三　　　月　　二十五　　日
　　　　　　　　　　　　　　　　　　　　書記官  賴  以  真
附註：
民事訴訟法第四百六十六條之一（第一項、第二項）：
對於第二審判決上訴，上訴人應委任律師為訴訟代理人。但上訴人或其他法定代理人
具有律師資格者，不在此限。
上訴人之配偶、三親等內之血親、二親等內之姻親，或上訴人為法人、中央或地方機
關時，其所屬專任人員具有律師資格並經法院認為適當者，亦得為第三審訴訟代理人
。
